【裁判字號】    99,訴,1266
【裁判日期】    990909
【裁判案由】    衛星廣播電視法
【裁判全文】
臺北高等行政法院判決
                                      99年度訴字第1266號
                                     99年8月26日辯論終結
原      告  中天電視股份有限公司
代  表  人  甲○○
訴訟代理人  廖芳萱  律師
            陳鴻琪  律師
被      告  國家通訊傳播委員會
代  表  人  乙○○○○○○○
訴訟代理人  戊○○
            己○○
            庚○○
上列當事人間衛星廣播電視法事件，原告不服行政院中華民國99
年4 月14日院臺訴字第0990095370號訴願決定，提起行政訴訟，
本院判決如下：
    主  文
原告之訴駁回。
訴訟費用由原告負擔。
    事實及理由
一、程序事項：原告起訴時被告代表人為辛○，於訴訟繫屬中變
    更為乙○，並由乙○聲明承受訴訟，此有乙○提出訴訟承受
    狀在卷可稽，其聲明承受訴訟，核無不合，應予准許。
二、事實概要：被告以原告經營之中天新聞台頻道，於民國98年
    7 月10日23時4 分許「○○○○○○○」節目，播出標題為
    「台灣小吃登堂入室○○○饕客驚艷」單元（下稱系爭節目
    ），節目未與廣告區分，違反衛星廣播電視法第19條第1 項
    規定，依同法第37條第1 項第1 款規定，以98年11月13日通
    傳播字第09800333530 號裁處書，處原告罰鍰新台幣（下同
    ）60萬元，並應立即改正，依衛星廣播電視法相關規定製播
    節目，逾期不改正者，按次連續處罰，並得對前揭頻道處以
    3 日以上3 個月以下之停播處分。原告不服，提起訴願遭駁
    回，遂提起行政訴訟。
三、原告主張：
  (一)原告製播之「○○○○○○」、「○○○○○○○」等系列
    節目，向以深入、宏觀與全球化觀點切入，不受金錢、政治
    權勢干擾，並以開拓國人視野，為節目製播宗旨，且節目播
    送多年以來，經常不計成本蒐羅國內外重要資訊、事蹟，予
    以深入探討剖析，深受各界關注與肯定，並多次獲選為大專
    青年最常收看之節目。
  (二)其中「○○○○○○」系列專題，係因原告感念依當今經濟
    情勢，年輕學子畢業後就業率普遍偏低，且無法面對就業壓
    力的情形時有所聞，故而於暑假大專青年畢業進入社會期間
    ，為鼓勵社會新鮮人奮發突圍堅持理念，所製播之特別專題
    節目。故節目中係以介紹當今國內不同領域中不畏艱難為實
    踐夢想而努力的成功事蹟與經驗為專題報導主軸，藉以啟發
    並鼓勵青年在面對高失業率的窘迫情勢時，還能堅持理念建
    立多元的人生新價值。而系爭節目內容，即係製作單位本諸
    前述理念所製播共三集，分別於98年7 月3 日、同年月10日
    、同年月17日播出之特別專題節目，並非一般慣常性節目。
  (三)系爭節目於98年7 月10日23時播出，當次內容除「○○○○
    」訪問外，另有「賴兆炫─花蓮羅山村銀川有機米- 台灣有
    機農業成功發展案例」、「謝英俊建築師不計名利，川震災
    區努力奉獻，堅持理想回饋世人事蹟」、「介紹胡適生平」
    、「介紹梁啟超生平」、「庫哈斯建築師：台北藝術中心」
    、「伊東豐雄的高雄市運主體場館」、「南庄山芙蓉咖啡-
    開拓南庄休旅服務之先驅」共計八大主題，再加上前集播送
    內容中更有「薰衣草森林花園」、「天空的院子」民宿經營
    理念、「本土自行車廠商美利達之成就與佈局」等內容，以
    上所有節目內容均是本於前述宗旨所製作，故無一不在推崇
    相關當事人努力不懈之精神與成就，並非被告所稱之「內容
    與廣告不分」。
  (四)原告選擇介紹「○○○○○○○○」係因主持人丁○○感念
    於：
    1.焦桐，原名「葉振富」長期擔任文學傳播工作者，曾任中
      國時報副刊組執行副主任，現任中央大學中文系副教授、
      台灣飲食文化協會理事長；專長研究飲食文化，在飲食文
      化界享有盛名；而焦桐在2007年3 月創辦的「飲食」雜誌
      ，以匿名評審的客觀方式，對餐館進行嚴格評鑑，評分項
      目包括「菜餚60% 」、「衛生（不給分採折扣制，衛生不
      佳總分打九折）」、「整體環境15% 」、「服務20% 」、
      「配酒或飲料5%」，評鑑餐廳最終採五星到一星的分級制
      度，獲「飲食」雜誌鑑出具星等的優質餐廳，有客觀公信
      力及可信性。
    2.台中「○○○○○○○○」，在2008年獲「飲食」雜誌選
      評為「全臺唯一的5 星級優質餐廳的最高評價」，且負責
      人壬○○○○係「法律學系」出身經營非本業之餐飲事業
      ，在面臨經營權爭奪風波時，未放棄希望，反而透過員工
      團結自立救濟，成功挽救事業，並提升台灣小吃為精緻飲
      食，進而推上國際級餐飲舞台，其鼓勵青年學子奮發向上
      效果極大。
    3.依上論述，原告選定「○○○○○○○○」為「○○○○
      ○○」第2 集八大主題之一，係考量「○○○○○○○○
      」已獲文化人焦桐選評為全台最優質之五星餐廳，且具有
      提升台灣小吃於國際的文化歷史意義，是台灣值得驕傲與
      介紹的故事，而非被告所稱具有廣告目的。
  (五)系爭節目是為鼓勵青年學子奮發向上而製播，並非台灣飲食
    或當地人文介紹，已如前述，故觀看者都是想看節目中那些
    鼓舞人心的成功故事，而非為尋找台灣美食而看。且系爭節
    目全長近1 小時，介紹○○○○○負責人壬○○○○及餐廳
    其內容僅數分鐘，其中還包括了報導負責人壬○○係「法律
    學系」出身經營非本業之餐飲事業、壬○○如何在面臨經營
    權爭奪風波下，透過員工團結自立救濟，成功挽救事業的事
    蹟。且○○○○○報導夾在節目中間而非節目開頭或結尾，
    則就有意願觀看本節目內容者而言根本發揮不了為○○○○
    ○○○餐廳廣告的效果，如何稱之為「內容與廣告不分」？
    然原行政處分不審究系爭節目全部內容及該節目想表達的意
    念、也不論斷原告是否有廣告意圖或對觀看者是否會發生廣
    告效益，即片面節取節目中短短的數分鐘提及餐廳名稱及餐
    餚名稱，即認定原告節目內容與廣告不分，故被告作成該行
    政處分過程顯然十分輕率。
  (六)系爭行政處分違反法律明確性原則：行政機關作成行政處分
    ，法律就其構成要件以抽象概念表示者，「其意義非難以理
    解」，且「為一般受規範者所得預見」，並「可經由司法審
    查加以確認」，方符法律明確性，司法院釋字第491 號解釋
    參照。本件被告依衛星廣播電視法第19條「節目應維持完整
    性，並與廣告區分」作成系爭行政處分，然該法對於「廣告
    」的具體判斷標準及廣告的意義為何？為何沒有收取廣告費
    ，僅單純介紹會遭認定為「廣告」？為何報導癸○○○○介
    紹這八家餐廳的媒體不是為餐廳廣告？如遇爭訟時，司法如
    何加以審查？均無標準可尋，亦未授權之法規命令足茲參照
    ，從而，系爭行政處分依衛星廣播電視法第19條作成之行政
    處分，違反法律明確性原則。
  (七)系爭行政處分未踐行正當法律程序及違反利益衡平原則：
    1.系爭節目全長57分51秒，外加廣告時間共播出1 個多小時
      ，而介紹「○○○○○○○○」僅有7 分鐘，占不到十分
      之一，然被告未就整個節目審查查，竟僅就7 分鐘之單元
      審查，故系爭行政處分，顯然未通盤考量全部事實作成，
      且有就原告有利情形未予審究之違法。
    2.雖被告辯稱「只須針對有爭議節目單元審究」，但其主張
      可僅就單元審查的法源依據何在？並未見被告提出說明，
      反觀系爭處分第4 頁第五點載明「…查本案受處分人違法
      時間比例為1/4 以下…」可知，被告在作成系爭行政處分
      時，確實必需綜合判斷全部廣告再下定論，而不能僅觀看
      部分內容，就認定原告違法。故系爭行政處分有未踐法律
      程序之違法。
  (八)系爭行政處分違反平等原則：被告據以裁罰之評量表，不問
    具體情況如何？違規態樣是故意或過失？一律以時間作為違
    法情節的認定標準，亦違反平等原則。
  (九)綜上各情，提起本件訴訟等語。聲明求為判決：訴願決定及
    原處分均撤銷。
四、被告則以：
  (一)本件違法事實被告以98年7 月22日通傳播字第09848029060
    號函，請原告於文到7 日內對於上開事實提出意見陳述書，
    並於98年7 月24日送達（有文書送達證書可證）；雖經原告
    提出意見陳述書，惟系爭節目內容經被告機關98年9 月25日
    召開98年第8 次「廣播電視節目廣告諮詢會議」討論，並經
    被告98年10月21日第322 次委員會議，審酌原告之陳述意見
    及調查事證，認定系爭節目內容已明顯違反衛星廣播電視法
    第19條第1 項規定，此有卷附被告98年第8 次「廣播電視節
    目廣告諮詢會議」會議紀錄、被告第322 次委員會議紀錄及
    該節目側錄光碟可稽，違法事實明確。被告已衡酌原告違法
    情節，對原告有利或不利均予以考量，並依法處分，核無違
    誤。經被告調閱系爭節目側錄光碟後發現，系爭報導係以深
    入報導之方式，介紹單一餐飲場所名稱、業者姓名、強調物
    美價廉，詳細說明「○○○」中各式菜色、飲料、服務的特
    色，且內容說明價格合理，並稱「○○○」為「2008飲食雜
    誌」所評定「五星」評等之評價，強調其與眾不同之處，整
    體內容呈現俱以正面言詞傳達，整則報導僅以單一商店為主
    角，有引誘民眾前往消費之嫌，顯有節目廣告化之事證，可
    證明確係為特定餐飲業者宣傳無誤。另以系爭節目報導而言
    ，原以經營者成功為例之立意甚佳，惟實際內容之呈現卻強
    調該商品（○○○○○）之價廉物美，未見闡述該酒店經營
    或主事者成功轉型之內容，致焦點模糊，遑論原告所提「啟
    發並鼓勵青年於面對高失業之窘迫經濟情況時，還能堅持理
    念建立多元的人生新價值」等勵志目的。按衛星廣播電視法
    第19條第1 項規定之立法目的，係在維護公眾之收視權益，
    是以電視節目內容不應具有宣傳、招徠消費者之廣告特性，
    任何與廣告宣傳有關之內容，均不得於節目時段出現，若將
    廣告挾帶於節目中，致節目與廣告明顯無法區分，將損及觀
    眾收視權益。又按衛星廣播電視法廣告製播標準第2 條規定
    ：「本標準所稱衛星廣播電視廣告，係指利用衛星進行聲音
    或視訊信號之播送，以供公眾收聽或收視，其內容為推廣商
    品、觀念、服務或形象者。」審視系爭新聞節目，為促銷及
    宣傳目的，一再呈現特定餐廳的餐飲及服務，並訪問該餐廳
    經營者，符合上開「廣告」之意涵，顯係藉資訊之提供而推
    介特定商品，廣告意圖明顯，致使節目不能與廣告區分，核
    已違反衛星廣播電視法第19條第1 項之規定至為明確。
  (二)又原告稱「系爭節目全長近1 小時，介紹○○○○○負責人
    壬○○○○及餐廳之內容僅數分鐘，且系爭報導夾在節目中
    間而非節目開頭或結尾，則就有意願觀看本節目內容者而言
    根本發揮不了為餐廳廣告的效果。片面節取短短的數分鐘提
    及餐廳名稱及餐餚名稱，即認定原告節目內容與廣告不分，
    故被告作成該行政處分過程顯然十分輕率」。本次裁處為經
    由電視播放之節目內容涉及違反衛星廣播電視法第19條第1
    項關於節目廣告化之規定，與系爭報導之播出時間長短及播
    出時段位於節目中間或前後等問題無涉。被告對於違規案件
    之認定，為避免因主觀好惡恣為處分，影響業者權益，並保
    持在專業觀念上能與社會脈動與時俱進，爰依其組織法第9
    條規定邀集民間團體代表、學界及相關領域專業人士召開「
    廣播電視節目廣告諮詢會議」，就提請討論案件提供諮詢意
    見。被告再以違法事實是否符合法律構成要件，並審酌原告
    就違法事實所提出之意見陳述書內容，依職權作最終認定。
    系爭節目內容經「廣播電視節目廣告諮詢會議」討論及經被
    告機關委員會議認定，確實明顯表現出媒體為特定餐飲業者
    宣傳之意涵，節目內容與廣告未區分。原告經營衛星廣播電
    視頻道已有相當時日，自應瞭解相關裁處案件之標準，然而
    原告未善盡審查之責任及義務，任令系爭違法內容播送，難
    謂無過失。原告未善盡自身守法之責，企圖以被告機關「作
    成該行政處分過程顯然十分輕率」為由卸責，實為推托之辭
    。
  (三)再查原告稱癸○○○○○○、台中觀光同業公會為推廣台中
    餐飲文化，曾在台中○○○○舉辦「八星雲集、台中饗宴」
    活動，其中「○○○」就是介紹的餐廳之一。為何能以○○
    名義具體介紹餐廳名稱及美食，反倒是享有「新聞自由」所
    保障的媒體人，就不能以報導推崇「○○○」企圖將台灣傳
    統小吃精緻化以使登上國際舞台，以跳脫「只有歐美等國才
    有精緻美食」的理念。依司法院釋字第509 號解釋意旨為兼
    顧對個人名譽、隱私及公共利益之保護，法律尚非不得對言
    論自由依其傳播方式為合理之限制。若電視媒體播出之節目
    內容危害公共利益時，亦為法律所得限制之範疇。故廣播及
    電視表達言論自由之方式，雖為憲法第11條所保障之範圍，
    惟廣播電視無遠弗屆，故享有傳播之自由者，應基於自律觀
    念，善盡社會責任，其有藉傳播媒體妨害善良風俗、破壞社
    會安寧，危害國家利益或侵害他人權利等情形者，國家自得
    依法予以限制。綜觀系爭新聞節目呈現以特定單一消息來源
    之報導方式，推介金典酒店之「○○○」商品意圖明顯，違
    反衛星廣播電視法對言論自由依其傳播方式所為合理之限制
    ，故原告陳述系爭報導製播應享有新聞自由等言，顯不足採
    。
  (四)末查原告經營衛星廣播電視事業，自應遵守衛星廣播電視法
    等相關規定，其未善盡審查義務，任令系爭節目違法播出，
    顯有應注意能注意而不注意之過失，自應就其違規行為負法
    律上責任，此觀諸行政罰法第7 條規定可明。被告審酌其違
    法情節，依法核處，尚無不合。原告所持理由係規避責任之
    詞，冀邀寬免，核不足採，原處分及訴願決定均無違誤，應
    予維持，並聲明求為判決駁回原告之訴。
五、本件如事實概要欄所述之事實，除後列之爭點事項外，其餘
    為兩造所不爭執，並有被告側錄光碟、原告提出之當次節目
    光碟、裁處書、訴願決定書、被告98年9 月25日98年第8 次
    廣播電視節目諮詢會議紀錄、98年10月21日第322 次委員會
    議紀錄、被告裁處廣播電視事業罰鍰案件違法行為評量表、
    違法等級及罰鍰額度參考表等件分別附原處分卷、訴願卷及
    本院卷可稽，為可確認之事實。歸納兩造上開陳述意旨，本
    件爭執之重點在於：系爭節目是否有廣告未與節目分開，違
    反衛星廣播電視法第19條第1 項規定之情形？被告依同法第
    37條第1 項規定，以原處分裁處原告罰鍰60萬元及命立即改
    正，是否適法？本院判斷如下：
  (一)按衛星廣播電視法第19條第1 項規定：「節目應維持完整性
    ，並與廣告區分。」同法第37條第1 項第1 款規定：「衛星
    廣播電視事業或境外衛星廣播電視事業有下列情形之一者，
    處新台幣20萬元以上200 萬元以下罰鍰，並通知限期改正，
    逾期不改正者，得按次連續處罰︰一一年內經處罰二次，再
    有前2 條各款情形之一者。」第2 項規定：「衛星廣播電視
    事業或境外衛星廣播電視事業有前項第1 款情形者，並得對
    該頻道處以3 日以上3 個月以下之停播處分。」又按衛星廣
    播電視廣告製播標準第2 條第1 項規定：「本標準所稱衛星
    廣播電視廣告，係指利用衛星進行聲音或視訊信號之播送，
    以供公眾收聽或收視，其內容為推廣商品、觀念、服務或形
    象者。」而國家通訊傳播委員會裁處廣播電視事業罰鍰案件
    處理要點（下稱處理要點）規定「二本會處理裁處廣播電視
    事業罰鍰案件違法行為評量表（以下簡稱評量表，表一：廣
    播事業適用、表二：電視事業適用）及違法等級及罰鍰額度
    參考表（表三），適用於下列裁處罰鍰之案件：……(三)依衛
    星廣播電視法第36條至第38條或第40條裁處者。」「廣播電
    視法第44條、有線廣播電視法第67條及衛星廣播電視法第37
    條所稱『一年內經處罰二次，再有前2 條情形者。』，指自
    本次行為發生日起，追溯至前二次受裁罰日止，未逾365 日
    ，再有同類型之違法構成要件之行為。」、「主管業務單位
    於適用違法行為評量表時，應審酌違法案件相關情狀，勾選
    表內考量事項並加計積分後，對照違法等級及罰鍰額度參考
    表（表三），擬具適當之罰鍰建議，提請委員會議審議。」
    處理要點第2 點第3 款、第4 點第2 項及第5 點定有明文。
    又「委員會議開會時，得邀請學者、專家與會，並得請相關
    機關、事業或團體派員列席說明、陳述事實或提供意見。」
    國家通訊傳播委員會組織法第9 條第6 項亦有明文規定。
  (二)查原告經營之中天新聞台頻道於98年7 月10日23時4 分許「
    ○○○○○○○」節目，原告稱「系爭節目以鼓勵青年學子
    奮發向上而製播，並非台灣飲食或當地人文介紹，故觀看者
    都是想看節目中那些鼓舞人心的成功故事，而非為找台灣美
    食而觀看。」而本件播出標題為「台灣小吃登堂入室○○○
    饕客驚艷」單元，由此標題足徵公眾收視訊息為美食。又節
    目單元內容從一開始的迎賓茶介紹起，至搭配的地方土產、
    數道主菜、酒飲、茶飲，以及最後的甜點；報導中並清楚說
    明此乃該餐廳特色「57道菜5 茶5 酒」，每一道主菜、小吃
    、飲品皆為台灣出產，經巧妙安排搭配而成；並數次出現○
    ○○○名稱及其癸○○○○○○解說創業理念及該餐廳特色
    ；系爭節目口述：「它總共聚集了全台灣57種地方小吃，包
    括在淡水的阿婆鐵蛋…羅東的鴨賞，還有包括斗六的肉圓等
    等…五種茶…文山包種茶…高山茶…五樣酒…全都在它的一
    品宴…價格訂的非常地合理。」「取法法式料理的精神，以
    57道台灣在地菜餚，搭配5 種茶，5 樣酒…開場的起手式就
    是不凡，以台南的百年老店義豐的冬瓜茶喚醒味蕾…餐前酒
    選用沁涼的台灣啤酒，開胃的前菜拼盤，用白色九宮格狀的
    盤子盛裝，稱為開胃九美，包括潮州雙糕潤、五味章魚、東
    港櫻花蝦、城隍廟潤餅、東港烏魚子、宜蘭粉肝、原住民烤
    山豬、客家油炆筍、宜蘭鴨賞…茶，文山包種…說菜人講解
    每一道料理或是飲品的由來…高湯基本上是要熬煮12個小時
    以上，老母雞、精肉和金華火腿…成為第一道主菜元氣雞鮑
    翅的湯底。還有七樣地方小吃，包括炸蝦、天婦羅、鯊魚煙
    …竹山的芋仔蕃薯…花蓮壽豐的咸蜆..主要原則就是由淡而
    濃，酒跟著主菜走，查隨著小吃走。食到半途，以一道素菜
    調和口感…選用三菇六耳作食材…萬巒豬腳、廟口魷魚、陽
    明山劍筍…十八王公燒酒螺…原住民石燒牛在三百度的高溫
    下滋滋作響，再一口吞下酒精濃度58% 的金門高粱…還有一
    道袖珍的牛肉麵…重度發酵的東方美人冰茶…鳳梨酥、太陽
    餅、珍珠粉圓、四果冰合稱西螺七崁…」，並稱「○○○」
    為「2008飲食雜誌」所評定「五星」評等之評價，整體內容
    呈現俱以正面言詞傳達，系爭單元節目內容係就單一營業場
    所服務為詳盡介紹，與原告所稱系爭節目單元標榜「啟發並
    鼓勵青年於人面對高失業窘迫經濟情況時，還能堅持理念建
    立多元的人生價值」等，並不符合；其內容描述價格合理，
    並訪談廠商代表，明顯表現出係為特定餐飲業者宣傳，語音
    及影像出現產品，令觀眾產生「○○○」好吃的感覺及想要
    品嚐慾望，節目接著又說價格合理，客觀上確有引誘民眾前
    往消費之意，核屬衛星廣播電視廣告製播標準第2 條第1 項
    所稱廣告，是系爭節目內容與廣告未區分，被告因認原告所
    為，違反衛星廣播電視法第19條第1 項規定，尚無不合。
  (三)按衛星廣播電視法第19條第1 項規定之立法目的，係在維護
    公眾之收視權益，是以電視節目內容不應有宣傳、招引顧客
    消費之廣告特性，任何與廣告宣傳有關之內容，均不得於節
    目時段出現，若將廣告挾帶於節目中，致節目與廣告明顯無
    法區分，將損及觀眾收視權益。系爭節目單元依其標題「台
    灣小吃登堂入室○○○饕客驚艷」，以及詳盡介紹○○○為
    ○○○○特色，意在促銷及宣傳○○○○○○○餐廳的餐飲
    及服務，至為明顯，已如前述。則不論其播出時間長短、播
    出時段位於節目中間或前後，或者廣告效果未如預期等，亦
    無法推翻其為廣告化之節目。又法律既已明定廣告應與節目
    明顯分開，已明白表示節目內容不應具有任何廣告意味，亦
    即任何與廣告宣傳有關之內容，均不得於節目進行中之時段
    出現，衛星廣播電視事業應瞭解何種作為或不作為係屬違法
    ，並應避免藉節目夾帶廣告，使觀眾無法判別。原告為經許
    可之衛星廣播電視節目供應者，對於供應節目或廣告之管理
    ，自應注意有無違反衛星廣播電視法及相關法令之規定。再
    者，本件原告播出系爭節目涉有內容與廣告未區分之情事，
    被告以98年7 月22日通傳播字第09848029050 號函請原告於
    文到7 日內對於上開事實陳述意見，並於98年7 月24日送達
    （見原處分卷第19-20 頁）；經原告於98年7 月28日提出意
    見陳述書（見原處分第23頁）；被告依國家通訊傳播委員會
    組織法第9 條第6 項之規定，邀集學者、專家於98年9 月25
    日召開98年第8 次「廣播電視節目廣告諮詢會議」討論（被
    告原處分卷不可閱覽頁7 ），委員認為單一餐廳詳盡介紹，
    並未如原告陳述意見書所述係經營運轉的故事，節目中語音
    及影像均出現特定業者及產品，廣告化明顯，15位委員其中
    14位諮詢委員建議予以核處，僅1 位建議發函改進；並經被
    告98年10月21日第322 次委員會議（被告原處分卷可閱覽頁
    13），審酌原告之陳述意見及調查事證，認定系爭節目內容
    已違反衛星廣播電視法第19條第1 項規定，此有卷附被告98
    年第8 次「廣播電視節目廣告諮詢會議」會議紀錄及被告第
    322 次委員會議紀錄可稽，原告違規事證明確。由上觀之，
    被告函請原告意見陳述之文書及原處分中均詳載原告違法事
    實播出日期、時間、播出內容描述及違法原因，相關文書中
    「事實」及「理由及法令依據」均已記載明確，原處分並揭
    示原告違法情節、其1 年內違規次數及適用法令依據。本件
    被告已衡酌原告之違法情節，對原告有利或不利均予以考量
    ，其所認違法情事之事證、依據、標準、程序等，均無不合
    。且被告就系爭節目廣告化之等級評量為「普通」乃屬最有
    利之認定（見原處分可閱卷頁15）。從而，原告主張系爭節
    目單元夾在當次播出之「○○○○○○○」節目中間，而非
    節目開頭或結尾，就有意願觀看該節目內容者，根本發揮不
    了為○○○○○○○餐廳廣告的效果，且被告作成該行政處
    分過程十分輕率，且違反明確性原則，均不足採。
  (四)原告又以癸○○○○○○、台中觀光同業公會為推廣台中餐
    飲文化，曾在台中○○○○舉辦「八星雲集、台中饗宴」活
    動，其中「○○○」就是介紹的餐廳之一，為何能以○○名
    義具體介紹餐廳名稱及美食，反倒是享有「新聞自由」所保
    障的媒體人，就不能以報導推崇「○○○」企圖將台灣傳統
    小吃精緻化以使登上國際舞台，以跳脫「只有歐美等國才有
    精緻美食」的理念，系爭節目屬勵志節目，不會造成為餐廳
    廣告的效果云云。按司法院釋字第509 號解釋所示：「言論
    自由為人民之基本權利，憲法第11條有明文保障，國家應給
    予最大限度之維護，俾其實現自我、溝通意見、追求真理及
    監督各種政治或社會活動之功能得以發揮。惟為兼顧對個人
    名譽、隱私及公共利益之保護，法律尚非不得對言論自由依
    其傳播方式為合理之限制。」之意旨，則衛星廣播電視媒體
    播出之節目內容危害公共利益時，亦為法律所得限制之範疇
    。且基於衛星廣播電視無遠弗屆，對於社會具有廣大而深遠
    之影響，故享有傳播之自由者，應基於自律觀念，善盡社會
    責任，若有違反並非不得限制。系爭節目以深入報導方式，
    詳細說明「○○○」中各式菜色、飲料、服務特色，強調其
    與眾不同之處，整則報導僅以單一商店為主角，有招引民眾
    前往消費，及推銷○○○○之「○○○」商品意圖明顯，違
    反衛星廣播電視法對言論自由依其傳播方式所為合理之限制
    。又按言論自由為民主憲政之基礎，衛星廣播電視係人民表
    達思想與言論之重要媒體，可藉以反映公意強化民主，啟迪
    新知，促進文化、道德、經濟等各方面之發展，其以播出方
    式表達言論之自由，為憲法第11條所保障，經司法院釋字第
    364 號解釋揭櫫在案。其意旨與衛星廣播電視法第19條第1
    項禁止節目廣告之規定意旨並無衝突，被告僅係為維持節目
    之單純化，避免事業體藉之夾帶廣告，禁止節目進行中觸及
    商品廣告有關之促銷意涵，形成節目與廣告不分之紊亂現象
    ，原告只要將與廣告效果相同之文字或話語抽離，即可達到
    節目單純化之目的，如要進行廣告，亦可以「廣告時段」予
    以區隔，被告並未限制其節目完整性之要求，尚難謂限制衛
    星廣播電視節目言論自由，故原告此部分亦無可採。
  (五)原告稱原處分違反平等原則云云，惟按衛星廣播電視法第19
    條第1 項旨在維護觀眾之收視權益，避免電視臺假節目之名
    ，行廣告之實，即節目內容不應具有任何宣傳、招徠消費者
    之廣告特性，任何與廣告宣傳有關之內容，均不得於節目進
    行中之時段出現，並非不明確，原告自不得違背。且按衛星
    廣播電視廣告製播標準第2 條第1 項廣告之定義。凡節目內
    容為推廣宣傳商品、觀念或服務者，不論該節目與所介紹之
    商品間是否具有對價或贊助關係，均屬違反節目應與廣告區
    分之規定。系爭單元節目多為餐飲畫面及介紹「○○○」內
    容，觀之勘驗筆錄及原告所提譯文，即明系爭單元節目之整
    體呈現並不符合原告所稱系爭節目以「媒體人的不服輸，讓
    小吃變盛宴」、「員工團結自立救濟，成功挽救事業」，激
    發年青人向上之主題。系爭節目內容係藉資訊提供而推介、
    宣傳特定商家及產品，廣告意圖明顯，被告據以處罰，並無
    原告所稱違反明確性及平等原則情形。
  (六)從而，本件原告播出之系爭節目，已表現出媒體為某特定商
    家及商品宣傳之意涵，致廣告未與節目分開，違反衛星廣播
    電視法第19條第1 項前段規定。原告經營衛星廣播電視事業
    ，應遵守衛星廣播電視法等相關規定，其未善盡審查義務，
    任令系爭節目違法播出，有應注意能注意而不注意之過失，
    被告依同法第37條第1 項第1 款規定裁處罰鍰，並無不合。
    原告違法時間比例為1/4 以下，列為「普通」等級（最低等
    級），且原告3 年內曾因相同違法事證，經被告以95年9 月
    15日通傳播字第09505093190 號、95年5 月22日通傳播字第
    09605018440 號、96年5 月23日通傳播字第09605068620 號
    、96年9 月17日通傳播字第09600292990 號及97年12月1 日
    通傳播字第09700358990 號、98年5 月7 日通傳播字第0980
    014920等函共裁罰6 次。依前揭處理要點規定，按違法情節
    、事業3 年內受裁處次數等考量事項，分別採計10分、12分
    ，合計總積分22分，對照違法等級及罰鍰額度參考表，係屬
    第3 級，對應衛星廣播電視法第37條之罰鍰額度裁處60萬元
    。復因原告1 年內違規次數已達2 次，依衛星廣播電視法第
    37條第2 項規定，得處3 日以上3 個月以下之停播處分，故
    命立即改正，揆諸首揭規定，經核並無不妥。
六、綜上所述，原告所訴各節，均非可採。原處分認事用法核無
    違誤，訴願決定遞予維持，亦無不合，原告徒執前詞，訴請
    撤銷原處分及訴願決定，為無理由，應予駁回。本件事證已
    臻明確，兩造其餘主張陳述，於判決結果不生影響，無庸一
    一論列，併予敘明。
據上論結，本件原告之訴為無理由，爰依行政訴訟法第98條第1
項前段，判決如主文。
中    華    民    國    99    年     9   月     9     日
                     臺北高等行政法院第四庭
                               審判長法  官   黃  本  仁
                                     法  官   李  玉  卿
                                     法  官   林  妙  黛
上為正本係照原本作成。
如不服本判決，應於送達後20日內，向本院提出上訴狀並表明上
訴理由，如於本判決宣示後送達前提起上訴者，應於判決送達後
20日內補提上訴理由書（須按他造人數附繕本）。
中    華    民    國    99    年     9   月     9     日
                                     書記官   蔡  逸  萱

司法院資訊處製作；財團法人民間司法改革基金會備份。
